【裁判字號】    88,訴,456
【裁判日期】    890905
【裁判案由】    公共危險
【裁判全文】
臺灣臺南地方法院刑事判決                          八十八年度訴字第四五六號
    公  訴  人  臺灣台南地方法院檢察署檢察官
    被      告  甲○○
    選任辯護人  林憲同
                吳永茂
右列被告因公共危險案件，經檢察官提起公訴（八十八年度偵字第二九Ｏ四號），本
院判決如左：
    主  文
甲○○放火燒毀現供人使用之住宅，處有期徒刑壹年拾月。
    事  實
一、甲○○於民國（下同）八十八年二月二十三日凌晨一時許，在台南縣西港鄉劉厝
    村一○五號其金紙工廠兼住處，因飲酒後已達精神耗弱之狀態，與其妻丙○○發
    生口角爭吵，竟打開客廳泡茶桌內之瓦斯桶欲放火，嗣經其堂弟乙○○將瓦斯關
    掉，始未釀禍；嗣接續前開犯意，於凌晨四時許，再度打開其屋後浴室外之瓦斯
    桶，點火引燃，因火勢不大，經其堂弟乙○○、劉水藤等人自行以滅火器將之撲
    滅；詎甲○○猶未罷手，再於凌晨五時三十分許，在客廳內吸煙時，以煙蒂點燃
    報紙及金紙而燒燬現供人使用之住宅，幸經消防隊據報前往及時撲滅，始未造成
    人員傷亡。
二、案經台南縣警察局佳里分局報告台灣台南地方法院檢察署檢察官偵查起訴。
    理  由
一、訊據被告甲○○矢口否認右揭放火之行為，辯稱係因飲酒醉後在客廳吸煙，因煙
    蒂不慎掉落引燃報紙金紙而釀火災，其他事實因因酒醉已不記得云云。惟查：（
    一）發生火災之地點係被告甲○○及其妻丙○○所經營金紙工廠內現供其二人使
    用之住宅客廳，業經被告於本院訊問時陳述屬實（見本院八十八年七月六日訊問
    筆錄），雖起火當時丙○○不在屋內，然刑法第一百七十三條所稱之「住宅」，
    係指供人居住生活之房屋或房間整體而言，住宅只需現供人使用者，即可成為本
    罪之行為客體，至於行為人放火當時住宅之中是否真有人在則非所問。本件被告
    第三次以煙蒂引燃放火當時，客廳內雖除被告外另無他人，然該客廳既係供被告
    及其妻居住使用之住宅，即為本條所稱之現供人使用之住宅無疑。（二）依卷附
    之照片觀之，該客廳經燃燒後，非僅屋內器物均燒毀，且四面牆壁均被燒黑，磁
    磚脫落，屋頂瓦片掉落，鋁門窗變形，燃燒之情況已達著火燃燒且破壞建築物之
    主要效用之程度，已達「燒燬」之程度。（三）關於被告是否故意放火一節，證
    人丙○○於八十八年二月二十三日警訊時陳述被告第一次三時許在金紙工廠客廳
    內把泡茶之茶桌內瓦斯桶打開要點火燃燒，經鄰居數人及劉水籐前往制止後未起
    火，第二次四時許在屋後浴室門外之瓦斯桶點火燃燒，火勢不大經鄰居友人用滅
    火器把火撲滅，第三次五時三十分許在工廠內客廳，被告把門反鎖在房間內用報
    紙點燃後燃燒金紙，火勢燃燒迅速，數分鐘整個工廠都燃起來（見警卷所附警訊
    筆錄）；雖證人丙○○於本院訊問時改稱其當時人在外面，未親見被告放火，然
    於本院訊問時亦稱：「他當晚三四點左右叫我過去，並說若不過去就要點火，他
    有點火但並未點燃，但我怕被被他打所以我沒有過去，我有看見他坐在椅子上抽
    煙，客廳裡有堆放報紙及金紙；八十八年八月二十三日凌晨一時許及四時許，甲○○有打開瓦斯桶」（見本院八十八年七月六日、八月三十一日訊問筆錄）。證
    人乙○○於警訊中稱：「他要我過去他那邊，說有重要的東西要交代我，我說我
    想睡覺了，他就說我如果不過去，他就要放火燒房子」﹔於八十八年三月十五日
    偵訊中稱：「約凌晨時甲○○打電話給我，要我到他家，他有東西要交代給我，
    如果不過去他要死給我看，後來我到他家去，他已喝醉酒了，我有聞到瓦斯味，
    我有去關瓦斯，後來我回去睡覺沒多久，聽到有人喊我的名字我就跑過去看，看
    到瓦斯桶噴出火，我就拿滅火器滅火，我就回去睡，不久又聽到有人喊失火，我
    又去滅火」；於本院八十八年五月十八日訊問時稱：「他告訴我我不過去他要死
    給我看，我過去時就有聞到瓦斯味，剛回家時就聽到火災發生了，滅完火後我就
    回家結果不久火又燃起，丙○○人在外面，當時甲○○說話語無倫次」。證人劉
    水籐於警訊中稱：「八十八年二月二十三日五時許在西港鄉劉厝村一Ｏ五號甲○○冥紙工廠內多處起火燃燒，我看見甲○○之冥紙工廠有濃煙，於是趕至現場，
    我遇見甲○○，甲○○向我說工廠內的火是他放的，我欲將甲○○拖出來，甲○○卻往工廠裡面跑」。參以被告甲○○於八十八年二月二十三日警訊中自承當晚
    曾告訴乙○○說：「若你（乙○○）不過來，我會做出糊塗的事情」，並自承浴
    室外瓦斯桶外洩係伊所為沒錯，伊將浴室外瓦斯桶一直搖晃（瓦斯桶開關開啟）
    ，欲讓瓦斯外洩，欲嚇伊太太等語，被告復於偵查中坦承第一次開瓦斯要自殺。
    綜合證人及被告所述互相參照，證人丙○○有親眼目睹被告二次打開瓦斯桶，證
    人乙○○確有三次至被告家關瓦斯或滅火，堪認被告確有二次打開瓦斯桶之行為
    ，其顯有放火之決意。第三次之放火行為，被告雖辯稱係因吸煙時煙蒂不慎引燃
    起火，然被告既於其前有二次打開瓦斯爐之行為，又於起火後向證人劉水籐自白
    係其放火，堪認被告係於吸煙時以煙蒂點火燒燬現供人使用之住宅，被告前揭所
    辯均係卸責之詞，不足採信，本件事證明確，被告犯行已堪認定。
二、核被告甲○○所為，係犯刑法第一百七十三條第一項之放火燒燬現供人使用之住
    宅罪。被告前後三次打開瓦斯桶及以煙蒂點火之行為，時間非常緊接，應係一接
    續之放火行為。又按精神耗弱人之行為，得減輕其刑，刑法第十九條第二項定有
    明文。被告於行為當時，先已在住處客廳獨自喝蔘茸酒及米酒各一瓶，後又獨自
    在客廳再喝二瓶米酒，酒在醫學上是屬中樞神經抑制劑，若空腹飲酒則吸收甚快
    ，一般在飲後四十分鐘內血中酒精即達最高濃度，並逐漸抑制大腦皮質的「抑制
    作用」，使人呈現失去自我控制的興奮狀態，且其精細工作的能力、記憶力、集
    中力與判斷力均下降，有行政院衛生署台南醫院八十八年十一月十九日八十八南
    醫醫字第六一八一號函在卷可按，被告在行為前既已飲用蔘茸酒一瓶、米酒三瓶
    ，行為後又有躺在房外巷子之行為（被告於警訊中自承），復參以被告平時即有
    妄想狀態，有被害妄想、失眠、疑心等症狀，有財團法人台灣基督長老教會新樓
    醫院八十八年五月十二日出具之診斷證明書、台中榮民總醫院八十八年五月十三
    日出具之診斷證明書各一紙在卷可按，堪認被告於行為時判斷力較常人為遜，已
    達精神耗弱之狀態，爰依刑法第十九條第二項之規定減輕其刑。又本件被告雖燒
    燬現供人使用之住宅，惟該住宅係供其自己及其妻二人使用，且與其他建築並無
    毗連，有台南縣警察局佳里分局繪製之現場圖附於本院卷內可稽，被告所為尚無
    損害他人之生命財產，且被告確係因精神狀態不良思慮不慎致罹重典，其犯罪情
    狀尚可憫恕，科以法定最輕刑仍嫌過重，爰依刑法第五十九條之規定遞減其刑至
    二分之一。爰審酌被告犯罪之動機、目的、手段、被告之素行、犯罪後之態度、
    被告之智識、生活水準等一切情狀，量處如主文所示之刑，以資懲儆。
據上論斷，應依刑事訴訟法第二百九十九條第一項前段，刑法第一百七十三條第一項
、第十九條第二項、第五十九條，判決如主文。
本案經檢察官陳昆廷到庭執行職務。
中      華      民      國      八十九      年      九      月    五    日
                                  臺灣臺南地方法院刑事第三庭
                                          法  官  高如宜
右正本證明與原本無異。
如不服本判決，應於判決送達後十日內向本院提出上訴狀( 應附繕本 )。
                  書記官  劉岳文
中      華      民      國      八十九      年      九      月    五    日
附錄本案論罪科刑法條全文：
刑法第一百七十三條第一項
  放火燒燬現供人使用之住宅或現有人所在之建築物、礦坑、火車、電車或其他供水
  、陸、空公眾運輸之舟、車、航空機者，處無期徒刑或七年以上有期徒刑。


司法院資訊處製作；財團法人民間司法改革基金會備份。
